臺灣高等法院刑事判決　　　　　　　　 96年度上訴字第875號
上　訴　人
即　被　告　丁○○
　　　　　　丙○○
　　　　　　乙○○
共　　 同
選任辯護人　陳培仁律師
上列上訴人因違反槍砲彈藥刀械管制條例等案件，不服臺灣宜
蘭地方法院95年度訴字第251號，中華民國96年1月5日第一審判
決（起訴案號：臺灣宜蘭地方法院檢察署95年度偵字第1084號）
，提起上訴，本院判決如下：
    主  文
原判決撤銷。
丁○○未經許可，寄藏手槍，累犯，處有期徒刑陸年捌月，併科
罰金新台幣貳拾萬元，罰金如易服勞役，以罰金總額與陸個月之
日數比例折算；又共同使人受重傷，累犯，處有期徒刑伍年貳月
。應執行有期徒刑玖年。併科罰金新台幣貳拾萬元，罰金如易服
勞役，以罰金總額與陸個月之日數比例折算。
丙○○共同未經許可，持有手槍，累犯，處有期徒刑伍年陸月，
併科罰金新台幣拾伍萬元，罰金如易服勞役，以新台幣壹仟元折
算壹日；又共同使人受重傷，累犯，處有期徒刑伍年壹月。應執
行有期徒刑捌年陸月，併科罰金新台幣壹拾伍萬元，罰金如易服
勞役，以新台幣壹仟元折算壹日。
乙○○共同未經許可，持有手槍，處有期徒刑陸年陸月，併科罰
金新台幣拾伍萬元，罰金如易服勞役，以新台幣壹仟元折算壹日
。
扣案之附表一編號一、二之手槍各壹支、附表一編號三之槍枝主
要組成零件金屬槍管壹支及附表二編號一之子彈壹顆均沒收。
    事  實
一、丁○○前於民國 (下同)88 年間，因過失致死及妨害公務等
    案件，經台灣宜蘭地方法院各判處有期徒刑2年8月及1年2月
    確定，定執行刑為3年6月，於92年11月16日假釋期滿執行完
    畢；丙○○於89年間因偽造文書案件，經台灣高雄地方法院
    判處有期徒刑7月，於91年10月10日假釋期滿執行完畢 (均
    構成累犯)。丁○○明知制式手槍、供手槍使用之子彈及槍
    砲之主要組成零件係違禁物，未經許可，不得寄藏及持有，
    竟於94年6月間某日，在宜蘭縣羅東鎮某處，收受劉金輝所
    交付如附表一編號一、二所示制式手槍、供附表一編號一、
    二使用之子彈13顆（起訴書誤載為11顆）及如附表一編號三
    所示不具殺傷力之改造手槍，惟其中金屬槍管屬於槍砲之主
    要組成零件，置放宜蘭縣羅東鎮○○○路某處屋內而寄藏之
    ，於95年1月30日將之置放於其所有車牌號碼9811-KN自用小
    客車內。
二、丙○○係位於宜蘭縣羅東鎮○○路68號之「獅子王娛樂休閒
    廣場」負責人，簡文毅 (另經檢察官為不起訴處分)、簡志
    程(現由台灣宜蘭地方法院檢察署通緝中)則為該廣場顧問，
    丁○○、乙○○為丙○○僱用之經理。緣於95年1月31日凌
    晨2時35分許，因游源杰（綽號「阿杰」）與其他不詳姓名
    年籍之成年人十餘人因故圍毆丁○○，且一群人正欲欺身簡
    志程，丁○○心生忿怒，自上開車內取出附表一編號一、二
    之制式手槍及附表一編號三之改造手槍後，將附表一編號三
    之改造手槍置於辦公室內，旋步出辦公室外，與丙○○共同
    基於持有附表一編號一、二手槍及其內所含子彈各至少1發
    之犯意（丙○○並基於概括犯意），將附表一編號一手槍交
    付與在場之丙○○持有，自己則持用附表一編號二之手槍，
    二人分別對空鳴槍各一發，經雙方各自有人勸阻而暫時平息
    糾紛。事畢後，簡志程取走丁○○所持有如附表一編號二之
    手槍，交付丙○○，並經丁○○告知另有表一編號三之改造
    手槍（含有槍砲主要組成零件），丙○○即基於寄藏之意思
    ，將丁○○上開三支手槍置於「獅子王娛樂休閒廣場」辦公
    室內，與丁○○共同持有之。
三、丁○○、丙○○、簡志程因上開事件，對游源杰心生怒意，
    遂由簡文毅出面於同日上午7時45分許，以電話邀約游源杰
    之表哥戊○○（綽號武雄，為游源杰等人之首）至上開休閒
    廣場談判，並由吳金敏居中協調，與簡文毅、簡志程、戊○○、甲○○、黃翔維（綽號「庸哲」）、洪瑞麟及姓名不詳
    綽號「牛子」等人在「獅子王娛樂休閒廣場」包廂內談判。
    丁○○、丙○○、乙○○在包廂外等待談判結果時，即共同
    基於持有制式手槍、子彈及槍砲之主要組成零件之犯意聯絡
    ，由丁○○持有附表一編號一之手槍1支及該手槍使用之子
    彈至少6發、由乙○○持有附表一編號二之手槍1支及供該手
    槍使用之子彈至少3發，丙○○持有附表一編號三所示不具
    殺傷力，惟其中土造金屬槍管屬於槍砲彈藥主要組成零件之
    改造手槍1支。同日上午9時許，戊○○不願答應丁○○方面
    所提出要游源杰離開宜蘭之要求，而談判破裂，雙方均甚為
    惱怒，丁○○、丙○○及乙○○即接受簡志程之指示，與簡
    志程共同基於重傷害之犯意聯絡，於戊○○走出包廂後，由
    乙○○、丁○○及丙○○分別以所持有之上開槍枝，朝戊○○大腿處連續開槍，其中丙○○不知其所持有之附表一編號
    三槍枝撞針已斷裂，未能擊發子彈、乙○○則擊發3槍、丁○○擊發6槍、造成戊○○右腿部受槍擊1處（子彈均貫穿，
    造成2處傷口）、左腿部遭槍擊3處（子彈均貫穿，造成6處
    傷口），大量出血，送至醫院時已呈死亡狀態，有低血溶性
    休克、膕動脈斷裂、膕靜脈撕裂傷、左大腿腔室症候群及急
    性腎衰竭等情形，經急救後左腳截肢，致生毀敗左小腿機能
    之重傷害。嗣經警於95年1月31日及3月3日，在上開休閒廣
    場內扣得附表二所示之子彈1顆、彈殼8顆及彈頭5顆；丁○○於95年2月26日到案後，提出附表一編號一、三之手槍交
    予員警扣案；又於95年4月6日，協同員警在宜蘭縣冬山鄉○○路萬長春橋北端橋下，取出附表一編號二之手槍及直徑8.
    9mm土造金屬彈頭有殺傷力之土造子彈1顆（已於鑑定時試射
    擊發），交由員警扣案。
四、案經宜蘭縣警察局羅東分局報請台灣宜蘭地方法院檢察署檢
    察官偵查起訴。
    理  由
一、按被告以外之人於審判外之言詞或書面陳述，除法律有規定
    者外，不得作為證據，刑事訴訟法第159條第1項定有明文。
    證人甲○○於警詢中之陳述，為被告三人以外之人在審判外
    之陳述，並經被告三人之共同辯護人否認上開陳述之證據能
    力，則依上開規定，證人甲○○於警詢中之陳述，無證據能
    力。又按被告以外之人於偵查中向檢察官所為之陳述，除顯
    有不可信之情況者外，得為證據，刑事訴訟法第159條之1第
    2項定有明文。被告甲○○、吳金敏於偵查中之證述，業經
    具結，且並無顯不可信之情況，有證據能力，先此敘明。
二、被告丁○○對事實欄一、二、三之寄藏及持有如附表一編號
    一、二所示之手槍、供上開手槍使用之子彈至少13顆及附表
    一編號三之改造手槍內之槍砲主要組成零件金屬槍管之事實
    ，坦承不諱，且有被告丙○○於警訊之供述、偵查及原審審
    理時均結證述：其於95年1月31日上午2時35分所持有附表一
    編號一之手槍及於95年1月31日上午7時45分許所持有之如附
    表一編號三之改造手槍原係被告丁○○持有等語可佐，復有
    被告乙○○於原審審理時證述：被告丁○○於95年1月31日
    上午9時許持有手槍等語可參（原審卷第207頁）。又於95
    年1月31日搜索「獅子王休閒廣場」後所扣押現場監視錄影
    設備，經台灣宜蘭地方法院檢察署檢察官勘驗監視錄影光碟
    之結果，於95年1月31日上午2時39分許及95年1月31日上午9
    時2分許，被告丁○○確有持槍之畫面，有台灣宜蘭地方法
    院檢察署檢察官勘驗筆錄2份在卷可參（95年度偵字第1084
    號卷一第294、235頁）。再者，如附表一所示之手槍及槍砲
    主要組成零件及供附表一編號二手槍所用之土製子彈1顆均
    由被告丁○○交出或帶同員警取出，並均經扣押在案，有於
    95年4月6日被告丁○○帶同警方前往宜蘭縣冬山鄉○○路萬
    長春橋北端取出藏置槍枝情形之照片8幀在卷可稽（95偵
    1084號卷一第416至419頁）。另上開槍枝、子彈及槍砲主要
    組成零件經送驗後：
（一）附表一編號一斯普林菲爾德制式手槍1支（槍枝管制編號0
      000000000）鑑定結果，認係CROATIA IM-METAL廠HS2000
      型口徑9mm制式半自動手槍，機械性能良好，可擊發同口
      徑制式子彈，認具殺傷力，有內政部警政署刑事警察局95
      年4月26日刑鑑字第0950032385號鑑定書在卷可稽（95偵
      1084號卷二第129至133頁）。
（二）附表一編號二之南非制式手槍1支（槍枝管制編號0000000
      000）鑑定結果，認係南非VEKTOR廠CP1型口徑9mm制式半
      自動手槍，槍管內具4條右旋來復線，槍身槍號遭磨滅，
      經顯現為「BBN492」，機械性能良好，可擊發同口徑制式
      子彈，認具殺傷力，有內政部警政署刑事警察局95年4月
      26日刑鑑字第0950050972號鑑定書附卷可查（95偵1084號
      卷二第134至139頁）。
（三）附表一編號三之八釐米改造手槍1支（槍枝管制編號00000
      00000）鑑定結果，認係由仿BERETTA廠84型半自動手槍製
      造之槍枝換裝土造金屬槍管而成之改造手槍，經檢視，送
      驗槍枝撞針已斷裂，無法供擊發子彈使用，依現狀，認不
      具殺傷力，有內政部警政署刑事警察局95年4月26日刑鑑
      字第0950032385號鑑定書存卷可參（95偵1084號卷二第
      129至133頁），惟該槍枝之土造金屬槍管係86年11月24日
      台（86）內警字第8670683號公告之槍砲彈藥主要組成零
      件，有內政部95年5月16日內授警字第0950870645號函在
      卷可憑（95偵1084號卷二第215頁）。
（四）於95年1月31日搜索本案現場，查獲子彈1顆、彈殼8顆及
      彈頭5顆，有搜查扣押筆錄在卷可查（95偵1084卷一第82
      頁）。其中查獲之90手槍子彈1顆，認係口徑9mm之制式子
      彈，依性能檢驗法鑑定認具殺傷力。送鑑彈殼7顆（持有
      如附表一編號編號1、3至6、7、9）均認係已擊發口徑9mm
      （9×19mm）制式彈殼。送驗彈頭3顆，鑑定情形如下：
      1顆（警製現場圖編號2），認係已擊發受撞擊嚴重變形之
      口徑9mm制式金屬包衣彈頭。2顆（警製現場圖編號16、
      17），認均係已擊發受撞擊嚴重變形之制式彈頭鉛心。送
      鑑彈頭2顆，鑑定情形如下：1顆（警製現場圖編號18）
      ，認係已擊發口徑9mm制式銅包衣彈頭。1顆（警製現場
      圖編號19），認係已擊發嚴重變形之制式彈頭，其上來復
      線已遭嚴重磨損，無法比對。送鑑彈殼1顆（警製現場圖
      編號26）（鑑定書上誤植為編號20），認係已擊發口徑
      9mm（9×19mm）制式彈殼。比對結果，送驗8顆彈殼（警
      製現場圖編號1、3至6、7、9、26），經以比對顯微鏡比
      對法比對結果，發現其中6顆彈殼（警製現場圖編號1、3
      至5、7、9）之彈底特徵紋痕均相吻合，認均係由同一槍
      枝（A槍）所擊發，另2顆（警製現場圖編號6、26）之彈
      底特徵紋痕均相吻合，認均係由另一槍枝（B槍）所擊發
      。至於送鑑2顆彈頭（警製現場圖編號2、18 ）經以比對
      顯微鏡比對法比對結果，發現其來復線之特徵紋痕不足，
      無法確認是否由同一槍枝所擊發等情，有內政部警政署刑
      事警察局95年4月24日刑鑑字第0950019048號鑑定書在卷
      可稽（95偵1084號卷二第93至98頁）。
（五）被告丁○○於95年4月6日所交出之子彈1顆，經鑑定結果
      認係直徑8.9mm土造金屬彈頭之土造子彈，經實際試射，
      可擊發，認具殺傷力，有內政部警政署刑事警察局95年4
      月26日刑鑑字第0950050972號鑑定書附卷可考（95偵1084
      號卷二第134至139頁）。
（六）經內政部警政署刑事警察局以附表一編號二手槍試射之彈
      頭、殼，經與內政部警政署刑事警察局檔存涉槍彈頭、彈
      殼比對結果，發現與95年2月27日警羅偵字第0000000000-
      1號刑事案件證物採驗紀錄表送鑑「戊○○遭槍擊案」彈
      殼2顆（警製現場圖編號6及26）之彈底特徵紋痕相符，認
      均係由該槍枝擊發，有內政部警政署刑事警察局95年4月
      27日刑鑑字第0950058279號函在卷可稽（95偵1084號卷二
      第140至142頁）。又證人即勘查及鑑識本件案發之員警藍
      錦龍於原審審理時結證證稱：「現場共有9個彈著點，只
      找到8顆彈殼，1顆沒有找到，．．．Ｂ區應該有擊發兩發
      ，但我發現彈殼只有1顆，所以我認為還有另外1個彈殼被
      帶走。是南非製的手槍。．．．（南非製的手槍在現場所
      擊發之子彈）研判應該有3顆，2顆在現場查獲，另外1個
      找不到」等語在卷（原審卷第156至157頁）。
（七）再者，以附表一編號一手槍試射之彈殼，經與內政部警政
      署刑事警察局所建涉槍檔存資料比對結果，發現其與羅東
      分局95年1月31日警羅偵字第712號，95年2月27日警羅偵
      字第950001176-1號刑事案件證物採驗紀錄表送鑑之「戊○○遭槍擊案」其中現場編號1、3至5、7、9共6顆彈殼彈
      底特徵紋痕相符，均係由該槍枝擊發，有內政部警政署刑
      事警察局95年4月28日刑鑑字第0950058474號函在卷可稽
      （95偵1084號卷二第107頁）。
（八）綜上，被告丁○○持有之子彈，計有95年1月31日上午2時
      35分許，由附表一編號一及附表一編號二之手槍所擊發之
      子彈各1顆、95年1月31日上午7時45分由附表一編號一之
      手槍所擊發之子彈為6顆（警製現場圖編號1，3至5、7、9
      ）、由附表一編號二之手槍所擊發之子彈3顆（警製現場
      圖編號6、26及另1顆已發現彈著點但未發現彈殼之子彈）
      、於95年1月31日搜索查獲之制式子彈1顆及於95年4月6日
      被告丁○○會同員警取出之土造子彈1顆，合計13顆，公
      訴人認係11顆，應有誤載，此部分應予更正。從而，被告
      丁○○持有如附表一編號一、附表一編號二之手槍、供上
      開手槍使用之子彈13顆及如附表一編號三之無殺傷力改造
      槍枝內主要組成零件之金屬槍管等事實，已甚明確。此部
      分事實自堪認定。
二、被告丙○○就事實欄二部分，矢口否認持有附表一編號一之
    手槍之犯意，辯稱：在95年1月31日上午2時許將被告丁○○
    手上如附表一編號一的手槍搶下來，是為了要避免發生意外
    或傷亡，在搶手槍的過程中，誤扣扳機而擊發子彈1發，後
    來為了安全將附表一編號一、三槍枝鎖在辦公室之抽屜。經
    查，被告丙○○於偵查中供稱：於95年1月31日上午凌晨2時
    35 分許發生衝突時，二十幾人向簡志程靠近，怕簡志程在
    店裡出事，所以以上開手槍對空鳴槍1聲等語（95年度偵字
    第1106號卷第20至21頁）。復有於95年1月31日上午2時32分
    ，在羅東鎮○○路68號獅子王休閒廣場之監視錄影翻拍畫面
    12 幀在卷可稽（警羅偵0000000000號第80至85頁）。又經
    台灣宜蘭地方法院檢察署檢察官勘驗95年1月31日監視器錄
    影光碟之結果，於95年1月31日上午2時38分，被告丙○○自
    腰際取槍，嗣右手持槍朝天空高舉，被告丁○○在旁，接著
    被告丙○○疑似拉手槍滑套動作，嗣右手持槍朝地面，自畫
    面右側離開等情，有勘驗筆錄在卷可參（95年度偵字第1084
    號卷第294頁），核與被告丙○○於偵查中坦承對空鳴槍之
    情節相符，是被告丙○○於原審及本院審理時所辯因誤扣扳
    機而擊發子彈云云，顯不足採。從而，被告丙○○於95年1
    月31日上午2時38分起持有附表一編號一所示之手槍及其內
    子彈至少1發等情，應堪認定。又被告丁○○於偵查中供稱
    ：「我從車上取出三把槍，銀色改造手槍放在辦公室，我以
    取出之制式手槍開槍後，被簡志程拿走，丙○○再拿走另一
    把制式手槍」等語 (偵二卷第164頁)。被告丙○○於原審證
    稱：「我到辦公室簡志程把他從丁○○搶過來的槍拿給我，
    我自己從丁○○搶下來的槍，我已經放在辦公室，丁○○進
    到辦公室來，我問他還有沒有槍，他說有一把銀色的槍放在
    辦公室抽屜內」、「早上七點許，他要下班，我從抽屜內拿
    出2把槍，一支銀色即是132頁上方照片的槍 (附表一編號3)
    ，一支黑色即是132頁上方的槍 (附表一編號1)，我有問丁○○137頁照片的槍枝 (附表一編號2)，他跟我說他已經從
    抽屜拿走等語 (原審卷一第209頁)。足認丁○○當日從車上
    拿出之三支槍，在當天凌晨3點多回辦公室休息時，有交付
    被告丙○○而由丙○○寄藏之。而被告丙○○自95年1月31
    日上午2時38分起開始與被告丁○○共同持有附表一編號
    一、二之槍支、至少自95年1月31日上午3時起則與被告丁○○共同持有附表一編號三之改造手槍（含金屬槍管）之事實
    可堪認定。
三、就事實欄三部分，被告丁○○對於以如附表一編號二所示手
    槍及供該手槍所使用之子彈對被害人戊○○開槍五、六發之
    事實，坦承不諱，惟否認有重傷害之犯意，辯稱：於95年1
    月31日上午9時許，在上開休閒廣場，因一群人向伊逼近，
    伊情急之下，把槍管對地上，是要嚇阻他們，並無傷害被害
    人戊○○之犯意云云；被告丙○○固坦承於95年1月31日上
    午9時於獅子王休閒廣場持有附表一編號三之槍枝，惟矢口
    否認有何重傷害之犯行，辯稱：我持有這把槍，我有看過裡
    面有沒有子彈，而且問過丁○○，所以我知道那隻槍沒有子
    彈，是否可以擊發我就不知道，當時我拿槍出去是要嚇他們
    而已。伊並未使用該槍枝對被害人開槍，亦無對被害人重傷
    害之犯意云云；被告乙○○固坦承於95年1月31日上午9時許
    在上開休閒廣場，惟矢口否認持有手槍及使用手槍槍擊被害
    人之事實，辯稱：伊只是在包廂外面負責送酒而已，因為服
    務生都回去，只剩下那間包廂，伊未持槍及開槍云云。經查
    ：
（一）本件事實欄三所載之被告等人與被害人談判原因及參與人
      員，為被告三人所不爭執，且有證人吳金敏、黃翔維於偵
      查中之證述可參，並經結證在卷（95偵1084卷一第215至
      216頁、95偵1084卷一第248至250頁），此部分事實可堪
      認定。
（二）被告丁○○及丙○○於95年1月31日上午9時許，談判結束
      前，確有持握如附表一編號一與附表一編號三之槍枝等情
      ，業經該二人坦承不諱，且與台灣宜蘭地方法院檢察署檢
      察官及原審分別勘驗監視錄影光碟之結果相符，有勘驗筆
      錄乙份在卷可佐（95年度偵字第1084號卷一第237-238頁
      、原審卷第245至248頁）。依檢察官勘驗結果，被告丁○○自95年1月31日上午8時46分許至上午9時1分18秒同案被
      告簡志程走出包廂止，被告丁○○、丙○○、乙○○在包
      廂外搖搖椅處、廁所、辦公室附近等處來回走動約15分鐘
      。95年1月31日上午9時1分18秒，共犯簡志程自包廂外走
      至舞池中，被告丙○○、乙○○自包廂外走至舞池中，被
      告丙○○與共犯簡志程近身講話，被告乙○○在旁聽，隨
      之，被告丁○○與某二名男子在舞池靠近柱子處談話，上
      午9時2分14秒，被告丁○○、丙○○均右手各持槍枝一枝
      ，被告乙○○左手舉起疑似槍枝之物體，且手部距離地面
      之高度與被告丁○○、丙○○持槍之高度相同；嗣被告丁○○將右手之槍枝插於腰際，與被告丙○○均自柱子處沿
      舞池邊線離開畫面，被告乙○○亦將左手所持疑似槍枝之
      物體放入背包後離開畫面等情，業據台灣宜蘭地方法院檢
      察署檢察官勘驗監視錄影光碟片明確，有勘驗筆錄在卷可
      查（95偵1084卷一第235頁），且被告三人對於勘驗筆錄
      所載之被告三人衣著均不爭執，並經原審再行勘驗（原審
      卷第245至247頁），經被告三人確認無訛，是上開監視錄
      影內容確與實情相符，可以認定。
（三）被告乙○○雖否認於上開時間持用槍枝，其於偵查中辯稱
      ：我原本要打給我女友邱怡樺，後來沒有打等語 (偵卷第
      316頁)，於原審辯稱：當時是從包包內拿出手機或皮包云
      云，惟手機與皮包之大小及樣式均與監視畫面所顯示之上
      開物品不符，且被告乙○○與丁○○同是受僱於丙○○擔
      任該廣場之經理，三人關係十分密切，在開槍前半分鐘，
      其尚與丙○○一起與簡文程談話，足認其亦知悉現場一觸
      即發之狀況，自不可能於斯時要打電話給女友，且半分鐘
      後，丁○○、丙○○舉槍之同時，被告從背包取物做持握
      狀，高度又與丁○○、丙○○持槍之高度相同，自不可能
      持用手機或皮包，蓋如使用手機講話，為聽清楚對方來話
      ，應緊貼耳際，不可能做持握狀。乙○○上開辯詞，應不
      足採。
（四）參以，員警於95年1月31日搜索現場後扣案之彈殼8顆，其
      中6顆即警製現場圖編號1、3、4、5、7、9，係附表一編
      號一制式手槍所擊發；編號6、26是附表一編號二南非製
      制式手槍所擊發，業經證人即宜蘭縣警察局鑑識課警員藍
      錦龍於原審審理時結證證述綦詳（原審卷第154頁），且
      有宜蘭縣警察局羅東分局現場勘察報告在卷可參（95偵
      1084 卷二第13至14頁）。足以證明本案現場有附表一編
      號一、二之手槍所擊發之子彈彈殼遺留該處。
（五）再者，在該處現場確有發現9個彈著點，由此重建出射擊
      者可能位置共有六區（Ａ、Ｂ、Ｃ、Ｄ、Ｅ、Ｆ），Ａ區
      彈著點為垂直射擊的型態，一般是在衝突前的警告，應為
      衝突開始的第一槍，依距離A區最近之彈殼編號9研判，是
      附表一編號一的手槍射出。Ｂ區是由彈著點編號31、32
      號所重建，距離Ｂ最近的彈殼是編號6，為附表一編號二
      之手槍所擊發之彈殼，所以Ｂ區有人持附表一編號二之手
      槍射擊，另一個彈殼則未在現場發現。Ｃ區是由彈著點編
      號33、34所重建，Ｃ區周圍彈殼為編號5、7，係附表一編
      號一的手槍所擊發，所以Ｃ區有人持附表一編號一之手槍
      射擊。另Ｂ、Ｃ的血跡呈垂直滴落，被害人應係最先開始
      在此區受傷。Ｄ區是由彈著點編號29而研判，依據附表彈
      殼編號4判斷，為附表一編號一手槍所擊發。Ｅ區是由彈
      著點編號27、28重建，附表的彈殼編號3、1，係由附表一
      編號一制式手槍所擊發。且此區附近編號20之血跡噴濺形
      態顯示，被害人在此區大腿部分遭受槍擊。Ｆ區是由彈著
      點編號30判斷，由彈道顯示Ｆ為最有可能射擊的位置，依
      附近編號26的彈殼研判，係由附表一編號二之手槍在該處
      射擊等情，亦據證人藍錦龍於原審審理時結證證述綦詳（
      原審卷第154至155頁），且有宜蘭縣警察局羅東分局現場
      勘察報告、現場圖及照片12幀（警羅偵0000000000號第88
      至93頁）、127幀在卷可稽（95偵1084號卷二第20至83頁
      ），復有監視錄影翻拍畫面4幀在卷可稽（警羅偵0000000
      000號第86至87頁）在卷可參，又有現場彈道重建之模擬
      開槍位置照片70幀附卷可稽（95偵1084號卷一第254至288
      頁）。足證附表一編號一、二之手槍係在本案現場擊發。
（六）被告丁○○、乙○○於原審審理時證稱：槍擊發生時現場
      之員工（註：不包含簡志程、簡文毅）只有被告丁○○、
      丙○○與乙○○三人在場等語明確（原審卷第207、221
      頁），其中被告丁○○持有如附表一編號一之手槍，被告
      丙○○持有如附表一編號三之手槍，已認定明確如上。而
      現場所留如附表一編號二之手槍彈殼2顆（編號6、26）及
      相佐證之彈著點已可證明附表一編號二之手槍於95年1月
      31日上午9時許確有擊發，是堪認監視光碟中被告乙○○
      所持有之物即為附表一編號二之手槍。是被告乙○○辯稱
      並未持槍等語，顯不足採。被告乙○○於偵查中經送測謊
      結果，就其否認於事實三案發當時在獅子王娛樂休閒廣場
      內手持槍枝乙節，呈不實反應，亦有內政部警政署刑事警
      察局鑑定書乙份在卷可參 (偵卷第434、435頁)，益可佐
      證被告當時確有在場持槍射擊。
（七）再者，於現場所採集之血跡棉棒鑑驗結果，確與被害人之
      DNA-STR型別相同，有內政部警政署刑事警察局95年3月30
      日刑鑑字第0950036484號鑑定書在卷可稽（95偵1084號卷
      二第85頁）。被害人左大腿遭槍擊3槍，6個彈孔，前方3
      個、後方3個，無子彈置留，右小腿遭槍擊1槍，2個彈孔
      ，位於右小腿側面，無子彈置留，有羅東博愛醫院該院95
      年2月13日（95）羅博醫字第2006020074號函附卷可查（
      95偵1084號卷二第87至90頁）。遭槍擊後大量出血，血量
      估計介於3289至4016cc之間，復有證人藍錦龍於原審審理
      時證述綦詳（原審卷第153頁），且有宜蘭縣警察局羅東
      分局現場勘察報告在卷可參（95偵1084卷二第6頁）。被
      害人經送至醫院時已呈死亡狀態，有低血溶性休克、膕動
      脈斷裂、膕靜脈撕裂傷、左大腿腔室症候群及急性腎衰竭
      等情形，經急救後左腳截肢等情，亦有羅東博愛醫院95
      年2月2日、95年2月7日羅博醫診字第950202 0104號診斷
      證明書各1紙在卷可稽（95偵1084號卷一第84、209頁），
      復有被害人腿部受傷之情形，有照片4幀在卷可稽（95偵
      1084號卷一第289至290頁）。被害人已受有一肢毀敗之重
      傷害至明。而被害人所受共4處槍傷（8處傷口），可能均
      係遭附表一編號一之手槍所射擊，亦可能遭附表一編號一
      及附表一編號二之二把手槍所射擊，且遭二把手槍射擊之
      機率較大等情，為證人藍錦龍於原審證述明確（原審卷第
      157頁）。而經台灣宜蘭地方法院檢察署檢察官與原審勘
      驗結果，監視器畫面顯示被告三人幾乎同時在95年1月31
      日上午9時2分14秒許舉槍，足認被告三人均有槍擊被害人
      之犯意。況且槍枝擊發子彈足以貫穿人體，造成之傷害甚
      鉅，密集射擊腿部，足以造成下肢之毀敗，此乃眾所週知
      之經驗法則，被告丁○○、乙○○共同擊發9發子彈，扣
      除對天花板及地面警示之各1發外，所餘7發其中有4發擊
      中被害人，顯見非屬偶然，而係有意致之，其等有重傷害
      之故意甚明。是被告丁○○辯稱均朝地面開槍，無傷害故
      意等語，顯係卸責之詞，不足採信。又被告丁○○於原審
      辯稱當時係一群人向他靠近，他在緊張之下才開槍正當防
      衛，惟依原審勘驗結果，被告三人神態動作均無異常或緊
      張之處，而被害人及與被害人同來之人亦均未見持有槍枝
      或其他武器，依被告三人當時情況，亦非處於遭受攻擊或
      有急迫危險之情況，是被告丁○○辯稱係正當防衛云云，
      亦不可採。
（八）另證人甲○○於偵查中證稱：「．．．武雄（被害人）不
      理他轉頭就走出包廂，我就跟在後面出去，當時還沒聽到
      任何槍聲，我看到志程已走到舞池那邊，丁○○在舞池旁
      柱子附近，丙○○、乙○○也在志程旁邊，我和武雄出來
      後，堯主站在現場圖編號1的柱子旁朝地面開1槍，武雄要
      過去搶槍，我去阻止他，包廂內的人也走出來，後來丁○○、丙○○、乙○○都持槍從舞池返到門口處，志程也在
      該處，武雄和志程在柱子旁吵架互罵，我當時站在舞池旁
      ，在小文和志程中間，我有聽到有人喊『開下去，讓他死
      』，我印象中是小文講的，但我不確定，後來哲銘從現場
      圖編號2箭頭處跑向編號2的地方衝過來對武雄開槍，但開
      幾槍以及武雄有無中槍我不確定，武雄看到哲銘衝過來開
      槍後，馬上就跟著往DJ台方向衝過去，後來武雄在我所畫
      的現場圖標示3的地方中彈倒下，丁○○、丙○○、乙○○還在現場圖標示5的地方繼續朝武雄的腳開槍，我趕快
      將武雄從編號3拖到編號4的地方，也就是後來血跡很多的
      地方」等語 (偵一卷第229、230頁)，益證被告乙○○確
      有持槍射擊被害人。又證人甲○○經原審及本院審理時數
      度傳喚、拘提均未到庭，本院並對其裁處罰鍰，仍未能到
      庭，已盡調查之能事，附此敘明。
（九）按所謂共同正犯，包括同謀犯及實施正犯，在共同之犯罪
      計畫內，亦即犯意聯絡範圍內，由其中一部分人實施犯罪
      之行為，或各自分擔犯罪行為之一部分，而有相互利用他
      人之行為，遂行其犯罪之目的，即屬成立（最高法院88年
      度台上字第6895號判決參照)。經查，本件被告丙○○、
      丁○○、乙○○自95年1月31日上午9時36分起，即坐在包
      廂外搖搖椅上，或於包廂外及舞池間來回走動，顯係等候
      包廂內之談判結果，且同案被告簡志程於同日上午9時1分
      8 秒自包廂內最先走出後，與被告丙○○等人交談，被告
      丙○○、丁○○、乙○○均未走至他處取槍，即立刻自身
      上取出槍枝，堪認其等早已各準備槍枝一支待用，足見被
      告三人早有持槍槍擊被害人之犯意聯絡，一待共犯簡志程
      之指示即為行動。雖被告丙○○所持有之附表一編號三之
      改造手槍，經鑑定結果，該槍撞針斷裂，無法供擊發子彈
      使用，而認無殺傷力。惟被告丁○○證稱：不知該槍之斷
      裂，該槍枝於本案發生前並未用過等語（原審卷第221頁
      ）。被告丁○○既不知該槍撞針斷裂，則其後始自被告丁○○手中持有該槍之被告丙○○亦應不知上情，此觀之被
      告丙○○供稱於95年1月31日上午9時許欲持槍嚇阻他人等
      語，即可知被告丙○○持用附表一編號三之改造手槍時，
      確不知該槍無法擊發，是其所持有之附表一編號三改造手
      槍，客觀上固無法對被害人造成傷害，惟此情並非被告丙○○所知，且被告丙○○與丁○○於同上午午2時35分許
      ，有分持附表編號一、二之手槍對空鳴槍，已知另二把槍
      具殺傷力，被告丙○○復與被告丁○○、乙○○同時舉槍
      傷害被害人，足認被告丙○○確有與被告丁○○、乙○○
      共同重傷害被害人之犯意甚明，不因其所持有之改造手槍
      無殺傷力而有所異同。綜上，本件事證明確，被告三人之
      犯行應堪認定。
四、被告三人行為後，刑法業於94年2月2日修正公布，於95年7
    月1日施行。依修正後之刑法第2條第1項規定「行為後法律
    有變更者，適用行為時之法律。但行為後之法律有利於行為
    人者，適用最有利於行為人之法律」。該條係規範行為後法
    律變更所生新舊法比較適用之準據法，其本身無關行為可罰
    性要件之變更，是於刑法修正施行後，應適用該條之規定，
    為「從舊從新」之比較。又比較時應就罪刑有關之一切情形
    ，比較其全部之結果，而為整體之適用，不能割裂而分別適
    用有利益之條文，所謂不能割裂適用，係指與罪刑有關之本
    刑而言，不包括易刑處分，事關刑罰執行之易刑處分，仍應
    分別適用最有利於行為人之法律 (最高法院96年台非字第58
    號判決參照)，茲就本件關於新舊法比較適用，說明如下：
（一）槍砲彈藥刀械管制條例第7條第4項定有罰金刑。而上開罰
      金刑之下限，依修正前刑法第33條第5款規定：「主刑之
      種類如左：五、罰金，一元以上。」換算成新台幣為3元
      ，修正後刑法第33第5款規定為：「主刑之種類如下：五
      、罰金，新台幣一千元以上，以百元計算之。」是依修正
      後刑法第33條第5款規定，就罰金刑之下限有所提高，是
      修正後之刑法並非較有利於被告三人。
（二）被告丙○○行為時，刑法第56條規定：「連續數行為而犯
      同一之罪名者，以一罪論。但得加重其刑至二分之一。」
      惟該條業已修正公佈刪除，則連續數行為而犯同一之罪名
      者，屬於數罪併罰，得定數罪合併之刑期以下之刑。此刪
      除雖非犯罪構成要件之變更，但顯已影響被告丙○○刑罰
      之法律效果，自屬法律有變更，比較新舊法結果，修正後
      之規定並未較有利於被告丙○○。
（三）被告三人行為時，刑法第55條後段規定：「犯一罪而其方
      法或結果之行為犯他罪名者，從一重處斷。」惟該條業已
      修正公布刪除，則犯一罪而其方法或結果之行為犯他罪名
      者，屬於數罪併罰，得定數罪刑合併之刑期以下之刑。此
      刪除雖非犯罪構成要件之變更，但顯已影響被告刑罰之法
      律效果，自屬法律有變更，經比較新、舊法結果，修正後
      之規定並未較有利於被告三人。
（四）被告三人於行為時之刑法第47條規定：「受有期徒刑之執
      行完畢，或受無期徒刑或有期徒刑一部之執行而赦免後，
      五年以內再犯有期徒刑以上之罪者，為累犯，加重本刑至
      二分之一。」惟95年7月1日修正公布施行之刑法第47條第
      1項則規定：「受徒刑之執行完畢，或一部之執行而赦免
      後，五年以內故意再犯有期徒刑以上之罪者，為累犯，加
      重本刑至二分之一。」即新法修正為過失犯無累犯之適用
      。惟本件被告所為本案犯行為故意犯，並無有利或不利之
      情形，不生比較問題，應適用修正後之規定。
（五）被告三人於犯罪時，刑法第42條第2項前段規定：「易服
      勞役以1元以上3元以下折算一日，但勞役期限不得逾六個
      月。」又被告行為時之易服勞役折算標準，業據修正前罰
      金罰鍰提高標準條例第2條前段規定，就其原定數額提高
      為100倍折算1日，則本件被告行為時之易服勞役折算標準
      ，應以銀元300元折算1日，即新台幣900元折算1日。惟95
      年7月1日修正公布施行之刑法第42條第3項前段規定：「
      易服勞役以新台幣一仟元、二仟元或三仟元折算一日，但
      勞役期限不得逾一年。」修正後之規定將折算之標準提高
      ，使行為人易服勞役之日數減少，如折算結果，均未逾6
      個月之日數 (900乘180為新台幣16萬2千元)，則新法對於
      行為人較為有利，自應依新法諭知易服勞役之折算標準，
      另易服勞役期間，修正前最長為6個月之日數，修正後，
      將易服勞役之期間提高為1年，如折算結果逾6個月之日數
      ，則舊法對於行為人較為有利，應依刑法第2條第1項但書
      規定適用舊法，諭知易服勞役之折算標準。
（六）被告行為時之刑法第51條規定：「數罪併罰，分別宣告其
      罪之刑，依左列各款定其應執行者：」其中第5款規定：
      「宣告多數有期徒刑者，於各刑中之最長期以上，各刑合
      併之刑期以下，定其刑期。但不得逾20年。」惟95年7月1
      日修正公布施行之刑法第51條第5款則規定：「宣告多數
      有期徒刑者，於各刑中之最長期以上，各刑合併之刑期以
      下，定其刑期。但不得逾30年。」比較結果，修正後刑法
      並非較有利於被告，依刑法第2條第1項前段之規定，仍應
      依修正前刑法，定其應執行之刑。
五、核被告丁○○於事實欄一、二、三所為、被告丙○○於事實
    欄二、三所為，均係犯違反槍砲彈藥刀械管制條例第7條第4
    項未經許可寄藏手槍罪、第12條第4項未經許可寄藏子彈及
    第13條第4項之未經許可寄藏槍砲之主要組成零件罪、刑法
    第278條第1項之重傷害罪，被告乙○○於事實欄三所為，係
    犯違反槍砲彈藥刀械管制條例第7條第4項未經許可持有手槍
    罪、第12條第4項未經許可持有子彈、犯刑法第278條第1項
    之重傷害罪。被告丁○○與被告丙○○間就事實欄二之持有
    手槍、子彈及槍砲主要零件之行為、被告丁○○、丙○○與
    乙○○間就事實欄三之持有手槍、子彈及槍枝之主要組成零
    件與重傷害行為，分別有犯意聯絡及行為分擔，被告三人就
    重傷害行為與簡志程有犯意聯絡及行為分擔，均為共同正犯
    。被告丁○○就犯罪事實一、二、三、丙○○就犯罪事實二
    、三與乙○○就犯罪事實三共同以一行為同時持有槍枝、槍
    枝之主要組成零件及子彈，均係一行為觸犯數罪名，為想像
    競合，均從一重之未經許可持有制式手槍罪處斷。被告丙○○先後二次持有手槍，時間緊接，犯罪之構成要件相同，顯
    係基於概括犯意而為之，為連續犯，應依修正前刑法第56條
    之規定，論以一罪，並加重其刑。按槍砲彈藥刀械管制條例
    第7條第4項係將「持有」與「寄藏」為分別之處罰規定，則
    單純之「持有」，固不包括「寄藏」，但「寄藏」之受人委
    託代為保管，其保管之本身所為之「持有」，既係「寄藏」
    之當然結果，法律上自宜僅就「寄藏」行為為包括之評價，
    不應另就「持有」予以論罪（最高法院74年台上字第3400
    號判例參照）。是被告丁○○受寄藏而持有上開手槍、子彈
    及槍砲主要組成零件，其持有之行為應不另論罪。公訴人認
    被告丁○○寄藏制式槍枝、槍枝之主要組成零件之低度行為
    ，應為持有之高度行為吸收，不另論罪，尚有誤會。又按攜
    帶手槍傷害人致死，所犯未經許可持有手槍罪與傷害致人於
    死罪，究應併合處罰，或適用刑法第55條有關牽連犯規定，
    從一重處斷，須視其開始持有手槍之原因如何而斷。如果行
    為人早已非法持有手槍，於持有中復臨時起意攜帶傷害致人
    於死，則所犯上開二罪應併合處罰。若行為人本未持有手槍
    ，因企圖傷害人始行置備，即係犯一罪之方法復犯他罪，具
    有刑法第55條之牽連犯關係，應從一重處斷（89年度台上字
    第909號判決參照）。被告丁○○原於94年6月間即因寄藏而
    持有上開手槍、子彈及槍砲主要組成零件；被告丙○○於95
    年1月31日淩晨3時許，已受寄藏放附表所示槍枝，嗣於持有
    中之95年1月31日上午7時45分許，始因故起意使人受重傷害
    ，所犯未經許可持有可發射子彈具有殺傷力之制式手槍罪與
    重傷害罪間，犯意各別，行為互殊，應予分論併罰。被告乙○○原未持有槍枝、子彈或槍砲主要組成零件，嗣於事實欄
    三之時、地始經交付而持有上開手槍、子彈後，藏放於背包
    內，旋即使用做為使人受重傷害之武器，顯見其持有上開槍
    砲之目的在於使被害人受重傷害，二行為間有方法結果之牽
    連關係，依修正前刑法第55條後段之規定，從一重之槍砲彈
    藥刀械管制條例第7條第4項持有手槍罪處斷。公訴人認被告
    乙○○所犯未經許可持有可發射子彈具有殺傷力之制式手槍
    罪與重傷害罪間，犯意各別，行為互殊，亦有未洽。又被告
    丁○○前於88年間，因過失致死及妨害公務等案件，經本院
    各判處有期徒刑2年8月及1年2月確定，定執行刑為3年6月，
    於92年11月16日假釋期滿執行完畢；被告丙○○於89年間因
    偽造文書案件，經台灣高雄地方法院判處有期徒刑7月，於
    91年10月10日假釋期滿執行完畢，有本院被告前案紀錄表1
    份在卷足憑，其等於5年內再犯
    本件有期徒刑以上之罪，均屬累犯，各應依修正後刑法第47
    條第1項之規定加重其刑。
六、原審據以論罪科刑，固非無據，惟 (一)、刑法第二條第一
    項之新舊法比較，所謂不能割裂適用，係指與罪刑有關之本
    刑而言，不包括易刑處分，原判決未加區分，而為全體之比
    較適用，已有違誤；(二)、被告三人所犯事實三重傷害部分
    ，原判決已認定被告三人係受簡志程之指示，理由欄卻未論
    及被告三人與簡志程間是否具有共犯關係，亦有疏漏；(三)
    、被告丙○○於事實二已因寄藏而持有附表所示槍彈及主要
    零件，嗣於事實三臨時起意持以傷人，應併合處罰，原審認
    係牽連關係，亦有未合。被告三人上訴，或認量刑過重，或
    否認犯行，雖均無理由，惟原判決既有上開可議之處，仍屬
    無可維持，應由本院將原判決撤銷改判。爰審酌被告丁○○
    受寄藏槍砲達三支之多，對社會治安危害甚大，其與被告丙○○、乙○○僅因細故衝突，即持槍傷人，惡性非輕，被害
    人所受傷害不輕，惟被告丁○○、丙○○犯後尚知坦承部分
    犯行，犯罪後態度尚稱良好，且已與被害人達成和解，給付
    賠償新台幣300萬元等一切情狀，分別量處如主文第二項所
    示之刑。本件併科罰金部分，被告丁○○併科罰金新台幣20
    萬元，折算已逾六個月日數，應依修正前刑法第42條第3項
    規定，以罰金總額與六個月之日數比例折算；被告丙○○、
    乙○○各併科罰金15萬元，折算未逾六個月日數，則應適用
    修正後刑法第42條第3項規定，諭知易服勞役之折算標準，
    另就被告丁○○、丙○○部分定應執行刑及諭知易服勞役之
    折算標準。扣案之如附表一編號一及附表一編號二之手槍各
    1 支、附表一編號三之槍枝之主要組成零件金屬槍管與附表
    二編號一具有殺傷力之子彈1顆，均為違禁物，依刑法第38
    條第1項第1款之規定沒收之。至附表二編號二、三、四已擊
    發之子彈彈殼及彈頭、被告丁○○與丙○○於95年1月31日
    上午2時38分持已擊發之子彈2顆、業於鑑定中試射擊發之土
    造子彈1顆，已無殺傷力，而非屬違禁物，爰不予宣告沒收
    。
據上論斷，依刑事訴訟法第369條第1項前段、第364條、第299條
第1項前段，槍砲彈藥刀械管制條例第7條第4項、第12條第4項、
第13條第4項，刑法第2條第1項、第11條、第28條、第278條第1
項、第47條第1項、第42條第3項、第38條第1項第1款，修正前第
56條、第55條、第42條第3項、第51條第5款，判決如主文。
本案經檢察官呂光華到庭執行職務。
中　　華　　民　　國　　96　　年　　8 　　月　　28　　日
                  刑事第九庭審判長法  官  劉景星
                                  法  官  官有明
                                  法  官  陳世宗
以上正本證明與原本無異。
如不服本判決，應於收受送達後十日內向本院提出上訴書狀，其
未敘述上訴之理由者並得於提起上訴後十日內向本院補提理由書
（均須按他造當事人之人數附繕本）。
                                  書記官  丁淑蘭
中　　華　　民　　國　　96　　年　　8 　　月　　28　　日
附錄本案論罪科刑法條：
槍砲彈藥刀械管制條例第7條第4項
未經許可，持有、寄藏或意圖販賣而陳列第1項所列槍砲、彈藥
者，處5年以上有期徒刑，併科新台幣1千萬元以下罰金。
槍砲彈藥刀械管制條例第12條第4項
未經許可，持有、寄藏或意圖販賣而陳列子彈者，處5年以下有
期徒刑，併科新台幣300萬元以下罰金。
槍砲彈藥刀械管制條例第13條第4項
未經許可，持有、寄藏或意圖販賣而陳列第1項所列零件者，第6
月以上5年以下有期徒刑，併科新台幣300萬元以下罰金。
中華民國刑法第278條第1項
使人受重傷者，處5年以上12年以下有期徒刑。
附表一：
 ┌──┬────┬────┬───────────┐
 │編號│槍枝名稱│槍枝管制│　　　備　　　　註    │
 │    │        │編號    │                      │
 ├──┼────┼────┼───────────┤
 │一、│斯普林菲│00000000│可發射子彈具有殺傷力。│
 │    │爾德ＸＤ│41      │                      │
 │    │制式手槍│        │                      │
 ├──┼────┼────┼───────────┤
 │二、│南非製Ｖ│00000000│可發射子彈具有殺傷力。│
 │    │ＥＴＯＲ│77      │                      │
 │    │型ＣＰ１│        │                      │
 │    │制式手槍│        │                      │
 ├──┼────┼────┼───────────┤
 │三、│八厘米改│00000000│送鑑時撞針已斷裂，無法│
 │    │造手槍  │42      │供擊發子彈使用，依現狀│
 │    │        │        │認不具殺傷力，惟其中土│
 │    │        │        │造金屬槍管係屬槍砲彈藥│
 │    │        │        │主要組成零件。        │
 └──┴────┴────┴───────────┘
 附表二：
 ┌──┬───────┬──┬──────────┐
 │編號│物品名稱      │數量│   備　　　　註     │
 ├──┼───────┼──┼──────────┤
 │一、│90手槍子彈    │1顆 │制式子彈，有殺傷力  │
 ├──┼───────┼──┼──────────┤
 │二、│彈殼（宜蘭縣警│6顆 │彈底紋特徵紋痕均相吻│
 │    │察局羅東分局編│    │合，均係由附表一編號│
 │    │號1、3至5、7、│    │一之槍枝擊發。      │
 │    │9）           │    │                    │
 ├──┼───────┼──┼──────────┤
 │三、│彈殼〔宜蘭縣警│2顆 │彈底紋特徵紋痕均相吻│
 │    │察局羅東分局編│    │合，均係由附表一編號│
 │    │號6、26（起訴 │    │二之槍枝擊發。      │
 │    │書誤植為20）〕│    │                    │
 ├──┼───────┼──┼──────────┤
 │四、│彈頭（宜蘭縣警│5顆 │嚴重變形或來復線之特│
 │    │察局羅東分局  │    │徵紋痕不足，無法確認│
 │    │編號2、16、17 │    │是否由同一槍枝所擊發│
 │    │、18、19 ）   │    │或由何把槍枝所擊發。│
 └──┴───────┴──┴──────────┘
